臺灣高等法院刑事裁定
110年度毒抗字第1434號
抗  告  人
即  被  告  王明坤



上列抗告人即被告因毒品危害防制條例案件，不服臺灣新北地方
法院中華民國110年3月25日裁定（110年度毒聲字第909號），提
起抗告，本院裁定如下：
    主  文
抗告駁回。                                              
    理  由
一、原裁定意旨略以：被告王明坤基於施用第二級毒品之犯意，
    於民國109年8月2日23時1分為警採集尿液時起回溯120小時
    （聲請書記載96小時）內某時，在不詳地點，以不詳方式，
    施用第二級毒品甲基安非他命1次。嗣於109年8月2日21時20
    分，經警攔查被告駕駛車輛，並同意採集尿液送驗，結果呈
    安非他命、甲基安非他命陽性反應。雖被告矢口否認有何施
    用第二級毒品的行為，惟其經採集送驗之尿液，確呈現安非
    他命、甲基安非他命陽性反應乙情，有勘察採證同意書、桃
    園市政府警察局八德分局被採尿人尿液暨毒品真實姓名與編
    號對照表、台灣檢驗科技股份有限公司109年8月21日濫用藥
    物檢驗報告（尿液檢體編號：K-0000000號）各1份在卷可證
    ，被告之犯行堪予認定。被告前於100年8月17日執行觀察勒
    戒完畢以後，均無執行觀察勒戒或強制戒治完畢紀錄，有本
    院被告前案紀錄表1份在卷可按。是被告既於上揭觀察勒戒
    執行完畢3年後再犯本件施用毒品犯行，從而本件聲請經核
    於法要無不合，檢察官之聲請亦無濫用裁量權之情，爰依毒
    品危害防制條例第20條第1項、第3項之規定，令被告入勒戒
    處所施以觀察、勒戒等語。
二、抗告意旨略以：抗告人即被告（下稱抗告人）對於所犯過錯
    深感悔悟，案發後未再施用毒品，也定時至派出所驗尿。現
    有固定工作，需照顧母親，亦為經濟支柱，懇請撤銷原裁定
    ，改以戒癮治療云云。
三、犯毒品危害防制條例第10條之罪者，檢察官應聲請法院裁定
    ，令被告入勒戒處所觀察、勒戒，其期間不得逾2月；觀察
    、勒戒或強制戒治執行完畢釋放後，3年後再犯第10條之罪
    者，適用本條前2項之規定，毒品危害防制條例第20條第1項
    、第3項分別定有明文。又毒品危害防制條例於109年1月15
    日修正、109年7月15日生效，修正後毒品危害防制條例第20
    條第3項規定，犯第10條之罪於觀察、勒戒或強制戒治執行
    完畢釋放後，3年後再犯第10條之罪者，適用本條前2項之規
    定。上開所謂「3年後再犯」，只要本次再犯（不論修正施
    行前、後）距最近1次觀察、勒戒或強制戒治執行完畢釋放
    ，已逾3年者，即該當之，不因其間有無犯第10條之罪經起
    訴、判刑或執行而受影響，此為最高法院最近之一致見解。
四、經查：
  ㈠施用甲基安非他命後24小時內，約有施用劑量之70%由尿中排
    出，經人體可代謝出甲基安非他命原態及其代謝物安非他命
    。依美國NIDAmonograph167報告資料，濫用藥物一般尿液中
    檢出時間，如施用甲基安非他命後尿液可檢出（閾值500ng/
    mL）時間介於2至4天等情，有行政院衛生署管制藥品管理局
    97年7月1日管檢字第0970006063號函在卷可按。雖抗告人否
    認施用第二級毒品甲基安非他命之犯行，惟其為警採集之尿
    液（尿液檢體編號：K-0000000號），經送台灣檢驗科技股
    份有限公司以酵素免疫分析法（EIA）初驗及以氣相層析質
    譜儀法（GC/MS）複驗結果，確呈安非他命、甲基安非他命
    陽性反應之情，有桃園市政府警察局八德分局被採尿人尿液
    暨毒品真實姓名與編號對照表、台灣檢驗科技股份有限公司
    109年8月21日濫用藥物檢驗報告1份在卷可憑（見臺灣桃園
    地方檢察署109年度毒偵字第5538號卷第67、105頁）。是以
    ，抗告人為警採尿前4天（即96小時）內某時，確有施用第
    二級毒品甲基安非他命之事實，應堪認定。
　㈡抗告人前因施用毒品犯行，經臺灣桃園地方法院以99年度毒
    聲字第1167號裁定送觀察、勒戒後，認無繼續施用毒品之傾
    向，而於100年8月17日執行完畢而釋放出所，並經臺灣桃園
    地方檢察署檢察官以100年度毒偵緝字第318號不起訴處分確
    定，有本院被告前案紀錄表、在監在押全國紀錄表、施用毒
    品案件紀錄表在卷可佐。而抗告人於109年8月2日23時1分為
    警採集尿液時起回溯前4天（即96小時）內某時，再犯本件
    施用毒品犯行，顯與其最近1次因施用毒品而經觀察、勒戒
    執行完畢之100年8月17日，相距已逾3年，依毒品危害防制
    條例第20條第3項、第24條等規定，可由檢察官基於一次性
    之整體規劃而重啟處遇程序，視抗告人個案情形，是否適合
    「觀察、勒戒或強制戒治」或給予「附命完成戒癮治療緩起
    訴處分」之機會。
  ㈢至檢察官對於「3年後再犯」施用毒品罪之行為人，究應採行
    附命完成戒癮治療之緩起訴處分，抑或向法院聲請觀察、勒
    戒之處遇措施，要屬檢察官之裁量權，倘檢察官係聲請法院
    裁定觀察、勒戒，法院就該聲請，除檢察官有違法或濫用其
    裁量權之情事得以撤銷外，僅得依法裁定被告送勒戒處所觀
    察、勒戒，尚無自行以附命完成戒癮治療之緩起訴處分等其
    他方式替代之權，從而，原審依檢察官之聲請裁定令被告入
    勒戒處所觀察、勒戒，於法並無不合或不當，應予維持。
　㈣抗告人以家庭經濟因素提起抗告，惟查：毒品危害防制條例
    第20條第1項至第3項之觀察、勒戒規定，係針對施用毒品者
    所設預防、矯正之保安處分，目的在斷絕施用毒品之身癮及
    心癮，屬強制規定，為刑罰之補充制度，兼具刑罰不可替代
    之教化治療作用，尚無因施用毒品者之主觀上個人或家庭因
    素而免予執行之理。抗告人所執，核屬其家庭、個人因素事
    項，要不足援為排除觀察、勒戒之原因。　　
五、綜上所述，抗告人以前揭抗告意旨指摘原裁定，難認有據，
    尚不足以推翻原裁定之適法性，本件抗告，為無理由，應予
    駁回。
據上論斷，應依刑事訴訟法第412條，裁定如主文。
中　　華　　民　　國　　110 　年　　10　　月　　22　　日
              　  刑事第二十三庭審判長法　官  許永煌
　　　　　　　　　　　　　　　　　    法　官  吳定亞
　　　　　　　　　　　　　　　　　    法　官  黃美文
以上正本證明與原本無異。
不得再抗告。
                                　    書記官  彭威翔
中　　華　　民　　國　　110 　年　　10　　月　　22　　日